臺灣新竹地方法院民事判決　九十一年竹簡字第三○六號
　　原　　　告　丙○○
　　被　　　告　甲○○
　　訴訟代理人　乙○○
右當事人間請求給付票款事件，本院判決如左：
    主　　文
被告應給付原告新台幣肆拾柒萬元，及自民國九十年十二月十二日起至清償日止，按
年息百分之六計算之利息。
訴訟費用由被告負擔。
本判決得假執行。
    事實及理由
甲、原告之聲明：如主文第一項所示。
乙、事實摘要：
一、原告起訴主張其執有訴外人王美麗所交付之被告甲○○簽發、付款人為新竹市第
    三信用合作社香山分社、發票日為民國九十年十月三十一日、票號為ＶＢ000
    0000號、票面金額為新台幣（下同）四十七萬元之支票一紙，經原告於九十
    年十二月十二日為付款之提示，竟因被告存款不足而遭拒，嗣向被告追索無效，
    爰依票據關係請求被告給付如主文第一項所示之票款，及自提示付款日即九十年
    十二月十二日起至清償日止，按年息百分之六計算之利息。
二、被告自認系爭支票上印鑑章之真正，惟否認簽發系爭支票，辯稱：其將所有空白
    支票均蓋妥印鑑章後，放置在房間未上鎖抽屜內，其妻王美麗盜開系爭支票交付
    予原告，與伊無涉等語。
丙、法院之判斷：
一、原告起訴主張其執有訴外人王美麗所交付之加蓋甲○○印鑑章為發票人、付款人
    為新竹市第三信用合作社香山分社、發票日為九十年十月三十一日、票號為ＶＢ
    0000000號、票面金額為四十七萬元之支票一紙，經原告於九十年十二月
    十二日為付款之提示，竟因被告存款不足而遭拒，嗣向被告催討無效之事實，此
    為被告所不爭執，並有原告提出支票、退票理由單為證，堪認為真實。
二、原告復主張被告應給付票款一節，被告則以其妻王美麗盜開系爭支票，此經原告
    自認等語為辯，並提出證人即其母陳朱美為證。經查：
（一）按，在票據上簽名者，依票上所載文義負責，票據上之簽名得以蓋章代之，票
      據法第五條第一項、第六條分別定有明文；復按，本票為無因證券，執票人行
      使票據上權利，就票據之取得，有無正當原因，或有無對價關係，自不負證明
      之責；又發票人之印章如為真正，即應推定票據真正；另當事人主張票據上之
      印章係遭人盜蓋者，就其盜蓋之事實，應由主張票據遭偽造之當事人負舉證責
      任，有最高法院五十九年度臺上字第一七六九號、六十五年臺上字第六二三號
      、七十年臺上字第四三三九號判決可參。次按發票人對支票印文之真正並不爭
      執，依票據法第五條、第六條規定，應依票上所載文義負責，其抗辯支票、印
      章被盜用既應就被盜用之事實負舉證責任，最高法院六十九年度台上字第一三
      ○○號判決參照。查本件系爭支票及被告之印鑑章均真正，此為被告所自認屬
      實，揆諸前揭規定、說明，自應由被告就訴外人王美麗盜開支票之事實負舉證
      責任，合先敘明。
（二）查，被告抗辯：原告自認王美麗交付支票時手上拿一枝筆，故原告知道系爭支
      票為王美麗所開一節，惟觀諸原告歷次到庭陳述收受系爭支票過程，其自認：
      「支票是王美麗交給我的，她交給我的時，已經簽發完成，並表示沒有問題：
      ：」等語（詳本院卷九十一年五月二十八日言詞辯論筆錄）；「訴外人王美麗
      交給我票據時，是已經開好了才給我：：」等語（詳本院卷九十一年六月二十
      八日言詞辯論筆錄）；「我到王美麗家時就在客廳見到她，沒有見到她婆婆，
      王美麗叫我等一下，就走進自己房間，房門是開著，不過我看不到她在裡面做
      什麼，我就看到王美麗走出來，手上拿著系爭支票及一枝筆，王美麗就在客廳
      把支票交給我，接著她婆婆從另一個房間出來，她婆婆出來時，就問我來做什
      麼，我表示拿錢，她問我有無拿到，我說有：：：」等語（詳本院卷九十一年
      八月二十日言詞辯論筆錄），均難認原告已自認訴外人王美麗盜用支票之情，
      被告上開所辯，容有誤會。
（三）又本院依原告聲請訊問證人即被告之母陳朱美，經本院提示系爭支票予證人審
      閱，證人答稱：「我並未見過提示支票，也不知道何人所開立系爭支票」等語
      ，惟經被告訊問證人時，誘導問以「請問證人有無看到王美麗開票之事？」，
      證人始證述：「有一天，王美麗在房間內寫東西，我不知道寫什麼東西，我問
      原告阿雪來做什麼？王美麗表示原告來拿會錢。我問王美麗你拿什麼東西給她
      ？其表示開票給她。我就問王美麗開何人的票給原告？其答說是木樹的票。我
      在問木樹是否知情？王美麗答稱不知情，而且還把剩餘空白支票交給我保管。
      過了數月，被告在找尋支票簿，結果才知道少一張票，王美麗才說出把支票開
      給原告」等語，再經本院補充訊問「面額多少？」證人證稱：「我親眼見到王
      美麗開支票，但是面額多少我不知道」等語（均參本院卷九十一年七月十九日
      言詞辯論筆錄），是以證人在被告訊問之前對於系爭支票全然不知情，係經被
      告訊問後，始證稱係王美麗簽發支票，本院審酌上情，認證人上開有利被告之
      證詞，已生可疑。且因證人與被告為母子關係，如證人知悉媳婦（即王美麗）
      盜用被告支票，竟隱忍數月而不告知被告，此與常情不符，是認證人之證詞，
      難予採信。此外，縱認證人所述屬實，因證人始終對於發生上情之日期，及支
      票面額等細節，均證稱不知情等語，尚無足認定證人所指過程與系爭支票之爭
      執為同一事件，殊難單憑證人之證述逕為被告有利之認定。
（四）綜上，依本件事證，尚無足證明王美麗盜用被告支票之事實，而被告復未積極
      舉證以證實其說，其上開所辯，無足採信。
三、從而，原告依據關係，請求被告給付如主文第一項所示之票款，及自提示付款日
    即九十年十二月十二日起至清償日止，按年息百分之六計算之利息，為有理由，
    應予准許。
四、又本件係命清償票據上債務之判決，爰併依民事訴訟法第三百八十九條第一項第
    四款規定，依職權宣告假執行。
五、本件判決之基礎已臻明確，兩造其餘攻擊、防禦方法及舉證，經本院審酌後，均
    與判決結果無影響，爰不一一予以論列，附此敘明。
六、結論：本件原告之訴為有理由，依民事訴訟法第四百三十六條第二項、第七十八
    條、第三百八十九第一項第四款，判決如主文。
中　　　華　　　民　　　國　　九十一　　年　　　九　　　月　　　三　　　日
                                  臺灣新竹地方法院新竹簡易庭
~B法　　　官　黃美文
右為正本係照原本作成。
如對本判決上訴，須於判決送達後二十日內向本院提出上訴狀（須按他造當事人之人
數附繕本）。
中　　　華　　　民　　　國　　九十一　　年　　　九　　　月　　　五　　　日
~B法院書記官　洪木志
